臺灣新北地方法院民事判決　　　　　　　110年度婚字第354號
原　　　告　李治成　

被　　　告　韋紅引　　


　
上列當事人間請求離婚事件，本院於民國110年11月11日言詞辯論
終結，判決如下：
    主      文
一、准原告與被告離婚。
二、訴訟費用由被告負擔。
    事實及理由
一、判決要旨：
    被告婚後因賣淫而於民國98年3月25日遭我國強制遣送出境
    。出境迄今未曾與原告聯絡，至今已逾12年，雙方婚姻已無
    回復之希望，且主要責任在於被告，因此本院判決准兩造離
    婚。
二、程序方面：
    被告經本院合法通知，沒有在言詞辯論期日出庭，也沒有家
    事事件法第51條準用民事訴訟法第386 條各款的情形，所以
    准許原告的請求，在原告一方到庭辯論的情形下作成判決。
三、原告主張：
    兩造於96年6月8日結婚，並於97年2月14日辦理結婚登記。
    兩造婚後同住約1年左右，其後被告因賣淫而於98年3月25日
    遭強制遣送出境，兩造自此即未有聯繫，至今已逾12年，兩
    造間實有難以維持婚姻之重大事由，兩造婚姻客觀上已生無
    法回復之破綻，爰依民法第1052條第1項第5款、第2項規定
    請求鈞院擇一事由判准離婚等語，並聲明：如主文所示。
四、被告沒有在言詞辯論期日出庭，也沒有提出書狀作任何的聲
    明或主張。
五、本院之判斷：
（一）原告主張兩造於96年6月8日結婚，並於97年2月14日登記
      結婚，現婚姻關係存續中一節，有原告提出之戶籍謄本為
      證，復有新北市三重戶政事務所新北重戶字第1105731085
      號函檢附兩造結婚登記資料可佐，首堪認定。
（二）法律依據：
    1.按判決離婚之事由，依臺灣地區之法律；夫妻之一方為臺
      灣地區人民，一方為大陸地區人民者，其結婚或離婚之效
      力，依臺灣地區之法律，臺灣地區與大陸地區人民關係條
      例第52條第2項、第53條分別定有明文。
    2.次按民法第1052條第1項第5款規定：夫妻之一方以惡意遺
      棄他方在繼續狀態中，他方得向法院請求離婚。又民法10
      52條第2項規定：夫妻有民法第1052條第1項各款以外之重
      大事由，難以維持婚姻者，夫妻之一方得請求離婚，但其
      事由應由夫妻之一方負責者，僅他方得請求離婚。所謂「
      難以維持婚姻之重大事由」，係指婚姻是否已生破綻而無
      回復之希望，應依客觀之標準進行認定，審認是否已達於
      倘處於同一境況，任何人均將喪失維持婚姻意欲之程度（
      最高法院94年度台上字第115號判決意旨參照）。再婚姻
      如有難以維持之重大事由，於夫妻雙方就該事由均須負責
      時，應比較、衡量雙方之有責程度，僅責任較輕之一方得
      向責任較重之他方請求離婚，如雙方之有責程度相同，則
      雙方均得請求離婚，方符民法第1052條第2項規定之立法
      本旨（最高法院95年度第5次民事庭會議決議參照）。又
      婚姻為兩性為永續經營共同生活而結合構成之夫妻共同生
      活體，此共同生活體，不但立即成為一「家」，甚且在將
      來應負起保護養育其子女之義務。為謀夫妻相愛，夫妻共
      同生活體之幸福運營，自須一家和好，夫妻互相以誠相待
      ，且因婚姻關係成立，夫妻須經營共同生活，夫妻雙方即
      互負有同居之義務，此為民法第1001條所明定，更為婚姻
      本質之當然效果，是同居義務，既為婚姻關係之本質的義
      務，故在婚姻關係存續中，即自結婚時起，以至婚姻關係
      消滅時止，應一直繼續存在，倘夫妻間無正當理由，而事
      實上處於分居之狀態，自與婚姻關係之本質有悖，如分居
      繼續達一定時限，依社會通念認其時間非短時，自堪認此
      一分居事實對夫妻婚姻關係產生重大之嫌隙，而可認屬重
      大事由。
（三）原告指稱被告因非法賣淫而遭強制遣送出境，兩造迄今未
      曾有聯繫，至今已逾12年等情，業據原告到庭陳述詳細、
      明確，並有被告之入出境資訊連結作業列印頁等件為證，
      核與原告所述情節大致相符。而被告經合法送達通知，未
      於言詞辯論期日到場爭執，亦未提出書狀答辯，堪認原告
      主張為真實。
（四）本院認為：被告婚後在我國賣淫而遭強制遣送出境，被告
      此一行為已嚴重違反配偶間之忠貞義務，並使原告蒙羞；
      而被告遭遣返中國迄今已逾12年，亦未曾與原告有所聯繫
      ，是可認兩造婚姻已有破綻。又配偶從事非法賣淫一事，
      依一般社會通常觀念及經驗，已屬婚姻中難以回復之重大
      破綻，而原告執意提起本件訴訟，且被告喪失繼續維繫婚
      姻之意願，兩造感情裂痕顯見難以癒合，勢難白首偕老，
      在情愛已失之情況下，若強求其維持婚姻，僅係造成婚姻
      形式假象，是應堪認係屬民法第1052條第2項前段所稱難
      以維持婚姻之重大事由，且難以維持婚姻之重大事由，係
      可歸責於被告。從而，原告本於前開規定訴請離婚，為有
      理由，應予准許。本院既認原告訴請裁判離婚為有理由，
      已如前述，則原告另依民法第1052條第1項第5款規定請求
      判決離婚，毋庸再予審究，附此敘明。
六、結論：原告依民法第1052條第2項訴請離婚，為有理由，因
    此依家事事件法第51條，民事訴訟法第385條第1項前段、第
    78條，判決如主文。
　
中    華    民    國    110   年     11   月    30    日
                  家事法庭      法  官  陳嘉宏
以上正本係照原本作成。
如對本判決上訴，須於判決送達後20日之不變期間內，向本院提
出上訴狀。
如委任律師提起上訴者，應一併繳納上訴審裁判費。
中    華    民    國    110   年     11   月    30    日
                                書記官  蔡華娟